【裁判字號】    97,訴,1746
【裁判日期】    980317
【裁判案由】    毒品危害防制條例
【裁判全文】
臺灣高雄地方法院刑事判決              97年度訴字第1746號
公  訴  人  臺灣高雄地方法院檢察署檢察官
被      告  甲○○
                    （現羈押於台灣高雄看守所）
指定辯護人  林祺祥律師
被      告  丁○○
選任辯護人  張永昌律師
上列被告因違反毒品危害防制條例案件，經檢察官提起公訴（97
年度偵字第20846 、24954號），本院判決如下：
    主  文
甲○○販賣第一級毒品，累犯，處有期徒刑拾伍年肆月，未扣案
販賣第一級毒品所得財物新台幣伍仟元沒收，如全部或一部不能
沒收時，以其財產抵償之。又販賣第一級毒品，累犯，處有期徒
刑拾伍年肆月，未扣案販賣第一級毒品所得財物新台幣壹萬元沒
收，如全部或一部不能沒收時，以其財產抵償之。又轉讓第一級
毒品，累犯，處有期徒刑壹年貳月。又轉讓第一級毒品，累犯，
處有期徒刑壹年貳月。應執行有期徒刑拾陸年，未扣案販賣第一
級毒品所得財物新台幣壹萬元伍仟元沒收，如全部或一部不能沒
收時，以其財產抵償之。
丁○○幫助販賣第一級毒品，處有期徒柒年柒月。又幫助販賣第
一級毒品，處有期徒刑柒年柒月。應執行有期徒刑柒年拾月。
丁○○被訴共同轉讓第一級毒品部分無罪。
    事  實
一、甲○○前於民國93年間因搶奪案件，經臺灣高等法院高雄分
    院判處有期徒刑2 年6 月確定，又於94年間因施用毒品案件
    ，經本院判處有期徒刑10月確定，經本院裁定應執行有期徒
    刑3 年2 月，嗣經本院以96年度聲減字第4210號將施用毒品
    原判決有期徒刑部分減為有期徒刑5 月，與不應減刑之搶奪
    案有期徒刑2 年6 月，裁定應執行有期徒刑2 年10月，於96
    年11月29日縮短刑期假釋付保護管束出監，97年2 月28日保
    護管束期滿，執行完畢。
二、甲○○、丁○○明知海洛因業經公告列為毒品危害防制條例
    第2 條第2 項第1 款所管制之第一級毒品，因具成癮性、濫
    用性及對社會危害性，不得製造、運輸、販賣、轉讓，甲○○竟仍基於販賣第一級毒品海洛因之犯意，於不詳時間、地
    點，向年籍姓名不詳之人，販入不詳數量之海洛因，先後於
    97年4 月中旬某2 日晚間某時，在高雄縣美濃鎮○○路87號
    丙○○住處（下稱丙○○住處），分別以新台幣（下同）
    5,000 元、10,000元之價格，販賣海洛因2 包（重量分別為
    ：約4 分之1 錢【即俗稱之半半錢】、2 分之1 錢【即俗稱
    之半錢】）予丙○○，並由丁○○基於幫助販賣第一級毒品
    海洛因之犯意，當場代為清點甲○○收取之上開販毒所得款
    項。
三、甲○○明知乙○○平日施用海洛因成癮，且乙○○亦居住於
    高雄縣旗山鎮○○路6 巷1 號，鄰近丙○○住處，乙○○於
    甲○○販賣海洛因予丙○○時均會在場，是甲○○於上開時
    、地販賣海洛因予丙○○時，竟基於轉讓第一級毒品之犯意
    ，分別將海洛因無償轉讓予乙○○各1 次，供乙○○施用。
四、案經高雄巿政府警察局三民第二分局報請臺灣高雄地方法院
    檢察署檢察官偵查起訴。
    理  由
一、證據能力部分：
  (一)關於證人丙○○警詢筆錄之證據能力：
    按被告以外之人於檢察事務官、司法警察官或司法警察調查
    中所為之陳述，與審判中不符時，其先前之陳述具有較可信
    之特別情況，且為證明犯罪事實存否所必要者，得為證據，
    刑事訴訟法第159 條之2 定有明文。而本件證人丙○○於警
    詢所為之供述，關於本案被告甲○○、丁○○涉案部分，為
    被告以外之人於審判外之言詞陳述，而屬傳聞證據，惟渠於
    警詢中之陳述與本案審理中之證述有所出入，本院認渠於製
    作警詢筆錄時，被告甲○○、丁○○並未在場，直接面對警
    員所為陳述較為坦然，而無顧忌，且詢問過程中並無違法取
    證之情形，又警詢中之陳述距案發時間較近，印象較為清晰
    ，審理中證述時則時間較為充裕，較有充分時間考量所證與
    被告甲○○、丁○○間之利弊得失，是認證人丙○○於警詢
    中所陳應較審理中所證接近真實，具有較可信之特別情況。
    況證人丙○○警詢筆錄內容敘及本件販賣、轉讓毒品之實際
    經過情形，為判斷被告甲○○、丁○○是否販賣及轉讓第一
    級毒品之重要證據，則依上規定所示，證人丙○○之警詢筆
    錄自得採為本件認定事實之依據，被告甲○○、丁○○及其
    等之辯護人主張證人丙○○警詢筆錄無證據能力，自無可採
    。
  (二)關於證人乙○○警詢筆錄之證據能力：
    按被告以外之人滯留國外或所在不明而無法傳喚或傳喚不到
    者，其於檢察事務官、司法警察官或司法警察調查中所為之
    陳述，經證明具有可信之特別情況，且為證明犯罪事實之存
    否所必要者，得為證據，刑事訴訟法第159 條之2 第3 款亦
    有明文。而本件證人乙○○於警詢所為之供述，關於本案被
    告甲○○、丁○○涉案部分，係為被告以外之人於審判外之
    言詞陳述，亦屬傳聞證據，惟渠因所在不明，在審理期間傳
    、拘均無著，此有送達證書、報到單各2 份、高雄縣政府警
    察局旗山分局拘提未獲函1 份附卷可稽（詳本院卷第73、81
    、139 、140 頁、165） ，本院審酌警詢筆錄詢問過程並無
    違法取證之情形，且渠所證之內容與證人丙○○警詢時所證
    大致相符，就被告甲○○轉讓第一級毒品之證述，復與被告
    甲○○所供無異，足徵渠警詢之陳述確有可信之特別情形。
    又證人乙○○警詢筆錄內容敘及本件販賣、轉讓毒品之實際
    經過情形，為判斷被告甲○○、丁○○是否成立犯罪之重要
    證據，則依上規定所示，證人乙○○之警詢筆錄自得採為本
    件認定事實之依據，被告甲○○、丁○○及其等之辯護人主
    張證人乙○○警詢筆錄無證據能力，亦無可採。
  (三)證人即共同被告甲○○、丁○○警詢筆錄之證據能力：
    本件業就被告丁○○、甲○○部分，分別以證人身分詰問共
    同被告甲○○、丁○○（詳本院卷第101 至108 頁），經核
    該2 人於警詢中陳述之內容，與審判中以證人身分所證大致
    相符，則該2 人警詢陳述內容雖為證明其他共同被告有無涉
    犯本件販賣、轉讓第一級毒品犯罪事實所必要，依刑事訴訟
    法第159 條第1 項、第159 條之2 規定，仍不得作為認定其
    他共同被告犯罪事實之證據，被告甲○○及其辯護人主張證
    人即共同被告丁○○警詢之陳述對被告甲○○無證據能力，
    被告丁○○及其辯護人主張證人即共同被告甲○○警詢之陳
    述對被告丁○○無證據能力，均無不符。
  (四)除上開證據之外，本判決所引用之其他各項證據資料，其屬
    於被告以外之人於審判外之言詞、書面陳述者，均據審判長
    於調查證據程序逐一提示並告以要旨，檢察官、被告及辯護
    人均知該等證據為被告以外之人之審判外陳述，而未於言詞
    辯論終結前聲明異議，本院審酌上開證據與本案犯罪事實具
    有關連性，且無不當取得之情形，認以之作為本案之證據均
    屬適當，依刑事訴訟法第159 條之5 第1 項、第2 項規定，
    自得採為認定事實之證據。
二、有罪事實認定部分：
    訊據被告甲○○，自承95年間在台東縣武陵監獄服刑時結識
    證人乙○○、丙○○，並對上開2 次無償轉讓海洛因予乙○○施用之事實坦承不諱，惟矢口否認有販賣海洛因之行為，
    辯稱於上開時間、地點，係無償轉讓海洛因予證人丙○○施
    用，且數量不多云云；另訊據被告丁○○矢口否認有幫助販
    賣海洛因之行為，辯稱其雖曾於97年4 月間，與被告甲○○
    共同至高雄縣美濃鎮，但伊均待在被告甲○○所駕駛之汽車
    上，未同赴證人丙○○家，亦不知共赴之地點是否即為證人
    丙○○家，伊不認識乙○○、丙○○云云。經查：
  (一)被告甲○○上開所承轉讓海洛因予乙○○施用之事實，核與
    證人乙○○、丙○○所證相符（詳臺灣高雄地方法院檢察署
    97年度偵字第20846 號卷【下稱偵二卷】第105 頁、第144
    頁、第343 頁、臺灣高雄地方法院檢察署97年度偵字第2495
    4 號卷【下稱偵三卷】第18頁、偵二卷第322 頁、本院卷第
    101 頁），所承堪信為真實，則被告甲○○確有如事實欄編
    號三所載無償轉讓第一級毒品與證人乙○○之事實，應可認
    定。
  (二)依證人乙○○證稱略以：丙○○於97年4 月中旬，曾向甲○○購買2 次海洛因，當時伊均在場，但確實時間忘記了，金
    額不清楚，數量有1 包，也有2 包，都是甲○○、丁○○去
    丙○○住處交易，丁○○會幫忙收錢，每次都有免費送摻有
    海洛因之香煙給伊等語（詳偵二卷第105-106 頁、第144 頁
    、第343 頁、偵三卷第18頁），另依證人丙○○證稱略以：
    於97年4 月中旬曾在住處向甲○○購買海洛因2 次，確實時
    間不記得，重量分別為半半的一半即4 分之1 錢，價錢為
    5,000 元，及半半2 分之1 錢，價錢為10,000元，伊向甲○○購買毒品時，乙○○均在場，甲○○均有送摻有海洛因之
    香煙給乙○○，甲○○收錢後均交丁○○清點等語（詳偵二
    卷第321-322 頁），經核2 證人上開所證大致相符，且既證
    稱受轉讓及購買海洛因，本身即有受刑事制裁或移送觀察勒
    戒之威脅，證人所為不利於己之證述，自堪信為真實，況(1)
    被告甲○○於97年4 月22日2 時2 分，曾在以0000000000號
    行動電話與張家榮聯繫中，提及準備「去旗山與1 位下線處
    理一下」（詳警卷第56-57 頁通聯紀錄），且被告甲○○自
    承該所謂之「下線」即指毒品下線（詳本院卷第152 頁），
    顯見被告甲○○確有販賣毒品之行為，(2)被告甲○○並自承
    在97年4 、5 月間與他人合資買賣毒品，各自分貨，各自去
    銷售（詳本院97年度聲羈字第974 號卷【下稱聲羈卷】第
    6-7 頁），(3)證人丙○○另證稱因被告甲○○擔心伊原使用
    之行動電話被監聽，故提供0000000000號行動電話門號予伊
    使用，以方便伊與被告甲○○聯絡等語（詳本院卷第99頁至
    100 頁），被告甲○○既需提供行動電話供證人丙○○使用
    ，亦可見往來間確有不法。從而本件依證人乙○○、丙○○
    所證，及通聯內容，再參酌提供行動電話予證人丙○○使用
    之事實，應可認定被告甲○○確於97年4 月中旬，如事實欄
    編號二所載2 次出售海洛因予證人丙○○，上開事實亦可認
    定。至(1)證人丙○○雖於本院審理時翻異前述所證，另證稱
    係委託被告甲○○代為購買毒品，而非向被告甲○○購買毒
    品云云，然該證述非但與伊前所證不符，且與證人乙○○所
    證不合，顯屬事後迴護之詞，尚無可採；(2)被告甲○○無償
    轉讓海洛因予證人丙○○施用之所辯，與證人乙○○、丙○○上開所證不符，且與證人丙○○於本院審理時所為「委託
    甲○○幫忙購買，而非直接向甲○○購買」之迴護證述，亦
    屬有間，委無可採；(3)如認購入之毒品品質不佳或過度稀釋
    ，直接與上手溝通或改向他人購買即可，尚無冒被監聽誤為
    販賣之危險，誆稱販賣毒品予下手之必要，則被告甲○○就
    上開與旗山下線處理之通聯紀錄，辯稱僅係為欺騙上手即張
    家榮伊有轉賣之下線，以求取得品質較佳或未經稀釋之毒品
    ，所辯亦與經驗法則不符，難認為真實，故以上證言及所辯
    均不足為被告甲○○有利之證明，附此敘明。
  (三)依證人乙○○、丙○○上開證稱略以：丙○○於97年4 月中
    旬向甲○○購買2 次海洛因時，丁○○均在場，並幫忙清點
    丙○○所交付甲○○之款項等語，足見被告甲○○為上開販
    賣海洛因之犯行時，被告丁○○均在現場，並協助清點販毒
    所得款項，則被告丁○○所辯僅待在汽車上未同赴證人丙○○家，及不認識乙○○、丙○○等，均與事實不符，自無足
    採。又依被告甲○○於97年4 月22日2 時2 分，以00000000
    00號行動電話與張家榮聯繫中，提及準備「去旗山與1 位下
    線處理一下」，且被告甲○○自承該所謂之「下線」即指毒
    品下線（詳理由欄二之(二)），而被告丁○○自承0000000000
    號行動電話平日由伊使用（詳本院卷第154 頁），且由該通
    聯紀錄所示，該通電話係先由被告丁○○接聽，嗣後再轉由
    被告甲○○與張家榮對話（詳警卷第57頁），顯見通話時被
    告丁○○與被告甲○○在一起，則以伊為被告甲○○同居人
    之情形，對被告甲○○通話中所述販賣毒品之情，當應有所
    知悉。另依證人丙○○另證稱：伊將購買海洛因款項交付甲○○，轉由丁○○清點完畢後，丁○○均再行將錢交給甲○○等語（詳本院卷第94頁），則被告甲○○應係單純將販賣
    海洛因之款項交由被告丁○○加以清點，並非交由被告丁○○作為同居之生活費用，則被告丁○○上開清點之行為，確
    為協助被告甲○○毒品販賣款項之清點，亦可認定。從而由
    上開證人乙○○、丙○○所證，通聯之對話情形，及被告丁○○清點後將販毒所得款項交還被告甲○○之事實，應可認
    定被告丁○○知悉被告甲○○從事毒品販賣，並協助清點本
    件販毒所得。
三、論罪科刑部分：
    按海洛因為毒品危害防制條例第2 條第2 項第1 款所定之第
    一級毒品，不得非法販賣、轉讓。又按幫助犯之成立，需以
    幫助他人犯罪之意思而參與（即非以自己犯罪之意思而參與
    ），且其所參與之行為，為犯罪構成要件以外之行為者，始
    克相當（最高法院年月日不詳之決議、95年度第22次刑事庭
    會議決議參照）。是核被告甲○○販賣海洛因2 次予證人丙○○之所為，係犯該條例第4 條第1 項之販賣第一級毒品罪
    。被告甲○○無償轉讓海洛因2 次予證人乙○○之所為，係
    犯該條例第8 條第1 項之轉讓第一級毒品罪。被告丁○○於
    被告甲○○販賣海洛因時在場協助清點販毒所得之所為，係
    犯刑法第30條第1 項、上開條例第4 條第1 項之幫助販賣第
    一級毒品罪。被告甲○○為販賣、轉讓海洛因而持有海洛因
    之低度行為，為販賣、轉讓海洛因之高度行為所吸收，均不
    另論罪。被告丁○○雖知悉被告甲○○販賣毒品，然尚無具
    體證據可資證明其係以自己犯罪之意思參與清點販毒所得，
    且販賣毒品罪構成要件事實之行為，為聯絡毒品買賣及價金
    、毒品之交付，而本件被告丁○○參與者僅為協助被告甲○○清點收取之價金金額是否無誤，並未參與毒品買賣之契約
    討論、協議，且既係被告甲○○收受價金後始交付清點，被
    告甲○○收取價金時交付實已完成，則被告丁○○對於價金
    、毒品之交付，亦難認有所參與，則自應認被告丁○○所參
    與之協助清點僅屬販賣海洛因構成要件以外之行為，故應認
    被告丁○○係以幫助販賣之犯意，協助被告甲○○為構成要
    件以外之行為，自應成立幫助販賣第一級毒品罪，公訴意旨
    認應成立共同販賣第一級毒品罪，尚有誤解，然社會事實既
    屬同一，爰變更法條逕予判決。被告丁○○係成立販賣第一
    級毒品之幫助犯，應依刑法第30條第2 項規定，減輕其刑。
    被告甲○○有如事實欄一所載之罪刑執行情形，有臺灣高等
    法院被告前案紀錄表附卷可稽（詳本院卷第165 頁起），其
    於受有期徒刑之執行完畢後，5 年以內故意再犯有期徒刑以
    上之罪，為累犯，是所犯轉讓第一級毒品部分應依法加重其
    刑，惟所犯販賣第一級毒品部分，因法定本刑為死刑或無期
    徒刑，依法不得加重。被告甲○○所犯2 販賣第一級毒品罪
    及2 轉讓第一級毒品罪間，被告丁○○所犯2 幫助販賣第一
    級毒品罪間，犯意各別，行為互殊，均應分論併罰。毒品危
    害防制條例第4 條第1 項規定：「販賣第一級毒品者，處死
    刑或無期徒刑；處無期徒刑者，得併科1,000 萬元以下罰金
    」，然同為販賣第一級毒品，原因動機不一，犯罪情節未必
    盡同，大盤毒梟有之，中、小盤有之，亦有僅吸毒者友儕間
    為求互通有無之有償轉讓者，則雖同為販賣毒品，造成社會
    危害之程度卻相差甚鉅，然上開規定所設之法定刑僅「死刑
    」及「無期徒刑，得併科1,000 萬元以下罰金」，輕重間難
    認已有適當之區隔，上開情形於幫助販賣第一級毒品亦屬雷
    同，而本件被告甲○○2 次販賣及被告丁○○2 次幫助販賣
    第一級毒品之數量分別僅4 分之1 錢、2 分之1 錢，所得分
    別僅5,000 元、10,000元，販賣及幫助販賣數量、所得金額
    均少，犯罪情節當難與大盤毒梟等同併論，則適用上開相同
    之法定刑，誠屬情輕法重，倘依毒品危害防制條例第4 條第
    1 項之規定，就被告甲○○所犯販賣第一級毒品海洛因及被
    告丁○○所犯幫助販賣第一級毒品海洛因之犯行，論處法定
    最低本刑無期徒刑，衡之一般社會觀念，顯然仍屬過重，客
    觀尚不無可憫，是本件就被告甲○○販賣第一級毒品及被告
    丁○○幫助販賣第一級毒品之犯行，衡情應認有可憫恕之處
    ，爰均依刑法第59條之規定，酌量減輕其刑。審酌被告甲○○、丁○○明知毒品對人體之危害性，仍為圖一己私利，被
    告甲○○販賣、轉讓第一級毒品海洛因，被告丁○○幫助販
    賣第一級毒品海洛因，所為足以助長吸食毒品之氾濫，並戕
    害他人身心，危害社會治安及善良風氣，被告甲○○否認主
    要犯行及丁○○否認犯行，犯後態度均不佳，販賣、轉讓之
    數量及獲利非多等其他一切情狀，分別量處如主文所示之刑
    ，並均定應執行之刑，以示懲儆。未扣案之販賣第一級毒品
    所得財物5,000 元、10,000元，應依毒品危害防制條例第19
    條第1 項之規定，於各項罪名項下諭知沒收，如全部或一部
    不能沒收時，以被告甲○○之財產抵償之。又扣案行動電話
    2 支雖為被告丁○○所有，然尚無證據可資證明係供本件販
    賣、轉讓毒品犯罪所用之物，扣案止血帶1 條及殘管1 支，
    為施用毒品之工具，亦難認供本件販賣、轉讓犯罪所用之物
    ，均不諭知沒收。另被告甲○○所使用之0000000000、
    0000000000、0000000000、00000000 00 、0000000000號行
    動電話，亦無確切證據足認與本案犯行有直接關聯，同不為
    沒收之諭知，併予說明。
四、無罪部分：
  (一)按犯罪事實應依證據認定之，無證據不得認定其犯罪事實；
    不能證明被告犯罪者，應諭知無罪之判決，刑事訴訟法第
    154 條第2 項、第301 條第1 項分別定有明文；另所謂認定
    犯罪事實之證據，無論其為直接或間接證據，均須達於通常
    一般人均不致有所懷疑，而得確信其為真實之程度，始得據
    為有罪之認定，若其關於被告是否犯罪之證明未能達此程度
    ，而有合理性懷疑之存在，致使無法形成有罪之確信，根據
    「罪證有疑、利於被告」之證據法則，即不得遽為不利被告
    之認定，此亦有最高法院29年上字第3105 號 、40年台上字
    第86號、76年台上字第4986號判例意旨可資參照；又共同正
    犯之成立，需被告對構成犯罪事實有犯意聯絡及行為分擔，
    從而用以認定被告犯罪事實之證據，如不能使一般人信被告
    有參與犯罪之犯意聯絡、行為之分擔而無疑，自難認定被告
    應成立該犯罪之共同正犯，法院當應為被告無罪之諭知。
  (二)公訴意旨另略以：被告丁○○與被告甲○○為男女朋友，被
    告丁○○明知海洛因業經公告列為毒品危害防制條例第2 條
    第2 項第1 款所管制之第一級毒品，因具成癮性、濫用性及
    對社會危害性，不得製造、運輸、販賣、轉讓，竟與被告甲○○共同基於轉讓第一級毒品海洛因之犯意聯絡，於被告甲○○為上開販賣海洛因犯行之同時，由被告丁○○與甲○○
    共同轉讓海洛因予證人乙○○2 次，因認被告丁○○與被告
    甲○○共同犯毒品危害防制條例第8 條第1 項轉讓第一級毒
    品罪云云。訊據被告丁○○堅決否認有共同轉讓海洛因之行
    為，如上辯稱其僅待在汽車上，未同赴丙○○住處，不認識
    乙○○、丙○○等語。而公訴意旨之所以認被告丁○○就上
    開轉讓海洛因之犯行應與被告甲○○成立共同正犯，無非係
    以證人即共同被告甲○○證述上開轉讓第一級毒品及被告丁○○均在場之證言、證人乙○○傳送「一錢9,000 ，一兩
    80,000」之簡訊予被告丁○○之通聯紀錄、被告甲○○、證
    人乙○○、丙○○97年4 月間之通聯紀錄及顯示基地台位置
    之URMAP 、被告甲○○、丁○○販賣毒品之通聯紀錄等為主
    要依據。惟查：
    1.依證人乙○○97年9 月8 日警詢筆錄、97年9 月9 日、97
      年9 月16日、97年9 月30日檢察官偵查筆錄記載，其前2
      次筆錄均係證稱被告甲○○販賣海洛因予證人丙○○，及
      送摻有海洛因之香菸予伊（詳偵二卷第105-106 頁、第
      144 頁），第3 次筆錄僅證述行動電話使用情形，未證述
      如何轉讓海洛因，而證人乙○○在第4 次筆錄中，亦係證
      稱被告甲○○送摻有海洛因之香菸予伊（詳偵二卷第343
      頁），並未證稱被告丁○○與被告甲○○間有本件轉讓海
      洛因之犯意聯絡或行為分擔，則依證人乙○○所證，自難
      推論被告丁○○曾共同參與本件毒品之轉讓。
    2.依證人丙○○97年9 月29日在檢察官偵查時所證，雖證稱
      甲○○販賣毒品時被告丁○○在場，應該知悉販賣毒品之
      情，有時會幫忙點錢等語，然並未敘及何人轉讓海洛因予
      證人乙○○；97年9 月30日檢察官偵查時，證人丙○○係
      證稱被告甲○○送摻有海洛因之香菸予乙○○（詳偵二卷
      第322 頁），而證人98年2 月17日於本院審理時，則另稱
      向甲○○購買毒品時，僅見乙○○在抽摻有海洛因之香菸
      ，但不知香菸何處來，綜上，證人丙○○並未證稱被告丁○○與被告甲○○間有轉讓第一級毒品之犯意聯絡或行為
      分擔，則亦難據其所證推論被告丁○○曾共同參與本件毒
      品之轉讓。
    3.證人即共同被告甲○○雖於檢察官聲請羈押法院訊問時，
      陳稱被告丁○○應知悉伊在販賣海洛因等語（詳聲羈卷第
      5 頁），然上開所述尚難推論被告丁○○有轉讓第一級毒
      品之犯意聯絡或行為分擔，除此被告甲○○並未證述被告
      丁○○參與本件毒品之轉讓，則亦難依被告甲○○上開之
      所述或本院審理時之所證，認被告丁○○曾共同參與本件
      轉讓第一級毒品之犯行。
    4.如上所述，證人乙○○固在受被告甲○○詢問下，以行動
      電話傳送「一錢9,000 ，一兩80,000」之簡訊，至被告丁○○所使用之行動電話，然本件係因被告甲○○詢問高雄
      縣旗山鎮之毒品價格，伊始傳送上開簡訊至被告丁○○之
      行動電話，以告知被告甲○○之事實，業據證人乙○○證
      述在卷（詳偵二卷第105-106 頁），雖堪信為真實，惟上
      開簡訊傳送對象既為被告甲○○，被告丁○○僅因同居關
      係，在不知情情形下接收該簡訊，則自難依上開接收簡訊
      之事實，逕認被告丁○○參與本件被告甲○○轉讓毒品之
      行為，更遑論上開簡訊傳送日期為97年5 月31日，距本件
      轉讓毒品之時間已超過1 個月，則尤難因本件上開簡訊之
      傳送，推論被告丁○○曾參與本件之轉讓毒品犯行。
    5.依本件被告甲○○、證人乙○○、丙○○97年4 月間之通
      聯紀錄及顯示基地台位置之URMAP 所示，至多顯示該期間
      被告甲○○、證人乙○○、丙○○聯繫頻繁，且基地台位
      置靠近丙○○住處，然尚無法據以推論被告丁○○與被告
      甲○○有本件轉讓毒品之犯意聯絡及行為分擔。
    6.依公訴意旨所指被告甲○○、丁○○販賣毒品之通聯紀錄
      ：
      (1)97年4 月20日晚上7 時30分12秒，被告丁○○前夫張家
        榮所持用0000000000號行動電話與被告丁○○所持用
        000000 0000 號行動電話之通聯紀錄：
        丁○○：我們（指與被告甲○○）等一下要去鄉下。
        張家榮：還有每天去鄉下的。
        丁○○ ：對啊，他們每天都要去的吶。
        由上開對話內容，至多顯示被告丁○○經常陪同被告甲○○外出至鄉下，然尚難推認被告丁○○共同參與本件
        轉讓第一級毒品之犯行。
      (2)97年4 月23日清晨2 時2 分34秒，張家榮所持用000000
        00 00 號行動電話與被告丁○○所持用0000000000號行
        動電話之通聯紀錄：
        甲○○：喂。我們先去旗山，你去如果可以，我們也就
                到了，我去旗山跟我一個下線處理一下，我燕
                巢到旗山也幾分鐘而已，繞回來時間上也差不
                多啊！
        張家榮：這樣好，你就先試」。
        由以上對話內容，參酌被告甲○○供稱所謂「下線」係
        指「毒品下線」，即證人乙○○等人（詳本院卷第152
        頁），至多顯示被告丁○○陪同被告甲○○至證人丙○○住處販賣毒品，惟亦難推認被告丁○○共同參與
        本件轉讓第一級毒品之犯行。
      (3)97年5 月9 日下午5 時39分2 秒，張家榮所持用000000
        0000號行動電話與被告丁○○所持用0000000000號行動
        電話之通聯紀錄：
        丁○○：他叫我不要做的那麼絕，叫我和他一起送，他
                知道我租在這裡.... 。
        張家榮：妳為何還和他送？
        由以上對話內容，至多顯示被告甲○○曾要求被告丁○○陪同傳送某物，然究為何物，及被告丁○○有無依所
        求陪同傳送，尚未可知，尤難推認被告丁○○共同參與
        本件轉讓第一級毒品之犯行。
      (4)97年6 月2 日晚上11時54分1 秒，張家榮所持用000000
        0000號行動電話與被告丁○○所持用0000000000號行動
        電話之通聯紀錄：
        張家榮：他現在又開始在做了嗎？
        丁○○：結果那一天又去拿，拿回來就跟我說。
        張家榮：他跟你說什麼？
        丁○○：他說他又去拿「會仔」回來，他還要再做「會
                仔」要不然這個時機要賺什麼錢.... 。 」。
        由以上對話內容，參酌被告丁○○自承所謂之「會仔」
        即指海洛因（詳本院卷第156 頁），則雖顯示被告甲○○於通聯前後，重操販賣毒品行業，然亦與被告丁○○
        有無共同參與本件轉讓第一級毒品之犯行無關。
      (5)97年6 月2 日晚上7 時53分15秒，被告甲○○所持用00
        00000000號行動電話與被告丁○○所持用0000000000號
        行動電話之通聯紀錄：
        甲○○：我再10分鐘就下去了，我把東西用一用，再打
                電話給「阿得仔」，看他們要不要？
        丁○○：好。
        由以上對話內容，參酌證人丙○○證稱所謂之「阿得仔
        」為伊本人（詳偵二卷第276-277 頁），然至多顯示被
        告甲○○準備與證人丙○○聯繫，因所謂要不要之物不
        明，是亦難認與本件轉讓第一級毒品之犯行有何關連。
      (6)從而公訴意旨所指之通聯紀錄，均無法證明被告丁○○
        共同參與本件轉讓第一級毒品之犯行，況其中3.、4.、
        5.通聯紀錄之通聯時間均在本件轉讓之97年4 月中旬之
        後，即使該通聯與毒品有關，亦難認與本件轉讓有涉。
      7.綜上所述，公訴意旨所指之上開證據，均無法證明被告
        丁○○曾與被告甲○○有本件轉讓毒品之犯意聯絡及行
        為分擔，此外亦查無被告丁○○曾參與本件轉讓毒品之
        事證，從而應認尚無法使一般之人確信被告丁○○有參
        與本件轉讓毒品之犯意聯絡及行為分擔而無疑，公訴意
        旨認被告丁○○就本件轉讓毒品犯行應成立共同正犯，
        自有未合，依上所示，此部分自應為被告丁○○無罪之
        諭知。
據上論斷，應依刑事訴訟法第299 條第1 項前段、第300 條、第
301 條第1 項，毒品危害防制條例第4 條第1 項、第8 條第1 項
、第19條第1 項，刑法第11條、第30條第1 項、第2 項、第47條
第1 項、第59條、第51條第5 款，判決如主文。
本案經檢察官游淑玟到庭執行職務。
中    華    民    國    98    年    3     月    17    日
                  刑事第六庭審判長法  官  李璧君
                                  法  官  曾鈴
                                  法  官  鄭峻明
以上正本證明與原本無異。
如不服本判決應於收受判決後10日內向本院提出上訴書狀，並應
敘述具體理由。其未敘述上訴理由者，應於上訴期間屆滿後20日
內向本院補提理由書(均須按他造當事人之人數附繕本)「切勿逕
送上級法院」。
中    華    民    國    98    年    3     月    17    日
                                  書記官  吳韻芳
附錄論罪科刑法條全文：
毒品危害防制條例第4 條第1 項
製造、運輸、販賣第一級毒品者，處死刑或無期徒刑；處無期徒
刑者，得併科新臺幣1 千萬元以下罰金。
毒品危害防制條例第8 條第1 項
轉讓第一級毒品者，處1 年以上7 年以下有期徒刑，得併科100
萬元以下罰金。


司法院資訊處製作；財團法人民間司法改革基金會備份。
